【裁判字號】    97,繼,1981
【裁判日期】    970909
【裁判案由】    拋棄繼承
【裁判全文】
臺灣板橋地方法院民事裁定  97年度繼字第1981號
聲  請  人  丙○○
            乙○○
法定代理人  甲○○
            戊○○
上列聲請人聲請拋棄繼承事件，本院裁定如下：
    主      文
聲請駁回。
程序費用由聲請人負擔。
    理      由
一、聲請意旨略以：被繼承人丁○○於民國96年8 月6 日死亡，
    被繼承人之配偶劉廖美智子、長男劉永進、次男劉永煌、長
    女戊○○、孫子劉逸祥、劉逸峰、劉育珊、劉耀仲，及被繼
    承人之兄弟姊妹陳劉玉愛等均已聲請拋棄繼承（96年度繼字
    第1978號），但因未熟悉法律，渠等漏未通知聲請人；聲請
    人為被繼承人丁○○之外孫，遲至聲請人於97年6 月7 日接
    獲財政部臺灣北區國稅局臺北縣分局書函，始知悉聲請人已
    因劉廖美智子等人拋棄繼承，而成為被繼承人丁○○之繼承
    人，爰於知悉其得繼承之時起二個月內，具狀聲明拋棄繼承
    等語。
二、按民國96年12月14日修正前之民法第1174條第1 項、第2 項
    前段規定：「繼承人得拋棄其繼承權。前項拋棄，應於知悉
    其得繼承之時起2 個月內以書面向法院為之。」。
三、查本件聲請人之祖父即被繼承人丁○○（男、民國25年4 月
    20日出生、身分證統一編號：Ｚ000000000 號、生前設籍地
    址為臺北縣鶯歌鎮○○○路355 號）係於民國96年8 月6 日
    死亡等情，有被繼承人丁○○之除戶戶籍謄本一紙附卷可按
    。聲請人主張渠等於97年6 月7 日接獲財政部臺灣省北區國
    稅局臺北縣分局書函始知悉其得繼承等情，固據上開書函影
    本為憑；惟查，被繼承人丁○○之第一順序繼承人即被繼承
    人之女兒戊○○已於96年9 月27日具狀向本院聲請拋棄繼承
    權（見本院96年度繼字第1978號拋棄繼承卷宗內聲請狀），
    而戊○○為聲請人之法定代理人，即應於上開97年9 月27日
    已知悉聲請人等得為繼承，現聲請人等遲至97年7 月4 日始
    向本院聲請拋棄繼承權（見聲請狀上本院收狀戳記），顯已
    逾2 個月之期限，揆諸前揭說明，其聲請拋棄繼承於法不合
    ，應予駁回。
四、另按民法繼承編在97年1月2日修正施行後，新增之民法繼承
    編施行法第1條之1第2項規定「繼承在民法繼承編中華民國
    96 年12月14日修正施行前開始，繼承人於繼承開始時為無
    行為能力人或限制行為能力人，未能於修正施行前之法定期
    間為限定或拋棄繼承，由其繼續履行繼承債務顯失公平者，
    於修正施行後，得以所得遺產為限，負清償責任」。
    本件聲明人乙○○於被繼承人死亡時，為限制行為能力人，
    若與上開施行法第1條之1第2項情形相符，自得以所得遺產
    為限，負清償責任，附此敘明。
五、依非訟事件法第21條第1項前段，裁定如主文。
中    華    民    國    97    年    9     月    9     日
                  家事法庭  法  官  黃惠瑛
以上正本係照原本作成。
如對本裁定抗告須於裁定送達後10日內向本院提出抗告狀。
中    華    民    國    97    年    9     月    9     日
                            書記官  王苑琦


司法院資訊處製作；財團法人民間司法改革基金會備份。
